臺灣新北地方法院民事判決
110年度訴字第3056號
原      告  李琹恩  
訴訟代理人  呂秋𧽚律師
複代理人    王弘熙律師
被      告  陳元鵬  

上列當事人間遷讓房屋等事件，本院於民國111年2月22日言詞辯
論終結，判決如下：
    主  文
一、被告應自坐落於新北市○○區○○段000000000地號土地、新北
    市○○區○○段000000000○號（門牌號碼為新北市區○○區○○街00
    巷0弄00號3樓）之建物遷出，並將前開建物及其坐落之土地
    返還予原告。
二、被告應自110年10月23日起至騰空並遷讓返還第一項所示不
    動產之日止，按月給付原告新臺幣（下同）1萬元。
三、被告應給付原告32萬元及自110年10月23日起至清償日止，
    按週年利率百分之5計算之利息。
四、訴訟費用由被告負擔。
五、本判決第1、2項於原告以187萬元供擔保後，得假執行。但
    被告得以560萬元預供擔保而免為假執行。
六、本判決第3項得假執行。但被告得以32萬元預供擔保而免為
    假執行。　　
    事實及理由
一、本件被告未於言詞辯論期日到場，核無民事訴訟法第386條
    列各款情形，應依原告之聲請，由其一造辯論而為判決。
二、原告起訴主張：
  ㈠本案事實：
  ⒈經查，門牌號碼為新北市○○區○○街00巷0弄00號3樓建物及其
    基地持分（以下稱系爭房地）為原告所有（原證1、原證2）
    ，兩造原為夫妻，嗣於108年1月14日協議離婚（原證3），
    然而被告於離婚後卻不願搬離，並持續占用迄今。
  ⒉為此，原告身為系爭房地之所有權人，而兩造業已離婚，應
    無瓜葛，爰為此請求被告應即刻自系爭房地遷出，並將應返
    還占用系爭房地期間相當於租金之不當得利，此為本案緣由
    。
  ㈡請求遷出、返還系爭房地部分（訴之聲明第1項）：
  ⒈按「所有人對於無權占有或侵奪其所有物者，得請求返還之
    。對於妨害其所有權者，得請求除去之。有妨害其所有權之
    虞者，得請求防止之（第1項）。前項規定，於所有權以外
    之物權，準用之（第2項）。」民法第767條定有明文。
  ⒉經查，原告為系爭房地之所有權人，然而兩造自108年1月14
    日離婚後，已失親屬關係，被告即無繼續與原告共同生活於
    系爭房地之理由，理應自離婚翌日起立即遷出上開住所，然
    而被告卻仍自該時起持續占用系爭房地，遲遲不願搬離。
  ⒊本件原告為系爭房地之所有權人，然系爭房地為被告所占用
    ，其並無任何合法占有之權源，原告自得依民法第767條第1
    項前段規定請求被告等遷出、並將系爭房地返還原告。
  ㈢請求不當得利部分（訴之聲明第2、3項）：
  ⒈按「無法律上之原因而受利益，致他人受有損害者，應返還
    其利益。雖有法律上之原因，而其後已不存在者，亦同。」
    、「城市地方房屋之租金，以不超過土地及其建築物申報總
    價年息百分之十為限。」民法第179條、土地法第97條第1項
    分別定有明文。
  ⒉次按「基地租金之數額，除以基地申報地價為基礎外，尚須
    斟酌基地之位置，工商業繁榮之程度，承租人利用基地之經
    濟價值及所受利益等項，並與鄰地租金相比較，以為決定（
    本院六十八年台上字第三０七一號判例參照）。原審疏未斟
    酌嘉義縣政府利用系爭基地之經濟價值及所受利益等項，遽
    命嘉義縣政府返還按系爭土地申報總價年息百分之十計算之
    相當於租金之不當得利，不無可議。」最高法院92年度台上
    字第1485號判決。
  ⒊再按「無正當權源而使用他人所有之土地，即可獲得相當於
    租金之利益，為社會通念。」、「無權占有他人之土地，可
    能獲得相當於租金之利益，為社會通常之觀念，故如無權占
    有他人之房屋，加害人應返還之不當得利之範圍，為相當於
    租金之利益。」最高法院61年台上字第1695號判例、最高法
    院97年度台上字第294號判決參照。
  ⒋經查，查系爭房屋位在新北市區，屬城市地方之房屋，如依
    土地法第97條第1 項之適用，系爭房屋座落於新北市○○區○○
    段000000000號土地（原證1），該土地109年之申報地價為
    每平方公尺22,080元，土地所有權部為4分之1，面積共71.8
    6平方公尺，就土地部分於110年之申報總價應為396,667元
    【計算式: 22,080*71.86*1/4＝396,667元，元以下四捨五入
    】；系爭房屋於110年房屋現值為116,000元（原證4）。故
    系爭房屋及其座落土地之總價額為512,667元【計算式：396
    ,667元＋116,000元＝512,667元】，是依土地法第97條第1 項
    核算之每月租金僅為4,272元【計算式：512,667元*10％÷12(
    月)＝4,272元，元以下四捨五入】。
  ⒌惟，兩造自108年1月14日離婚後，已失親屬關係，則被告自
    離婚翌日108年1月15日起即屬無權占有系爭房地，且獲有相
    當於租金之利益，致原告受有無法使用收益系爭房屋之損害
    ，原告自得請求被告給付相當於租金之不當得利，而原告起
    初購買系爭房地之價額為690萬元，以相同條件搜尋系爭房
    地之鄰近租金為13,000元（原證5），倘依土地法第97條第1
     項核算相當於租金之不當得利卻僅為4,272元，無異鼓勵無
    權占有之人持續占有房地，亦有悖於最高法院97年度台上字
    第294號判決明揭「加害人應返還之不當得利之範圍，為相
    當於租金之利益。」以及最高法院92年度台上字第1485號判
    決相當於租金不當得利應與「鄰地租金相比較」之意旨。則
    應以每月1萬元作為被告無權占用系爭房地所受之利益。
  ⒍是以，被告應自起訴狀繕本送達翌日起至其遷出之日止，按
    月給付原告1萬元（訴之聲明第2項）。
  ⒎又被告自108年1月14日離婚後卻仍占用系爭房地迄今，自離
    婚翌日起即108年1月15日至110年9月14日共32個月，則原告
    應得請求相當於租金不當得利共32萬元【計算式：10,000元
    *32 (月)＝320,000元】（訴之聲明第3項）
  ㈣並為訴之聲明：如主文第1至3項所示，並願供擔保請准宣告
    假執行。
三、被告未於言詞辯論期日到場，亦未提出書狀作何聲明或陳述
    。
四、按當事人對於他造主張之事實，於言詞辯論時不爭執者，視
    同自認。但因他項陳述可認為爭執者，不在此限；當事人對
    於他造主張之事實，已於相當時期受合法之通知，而於言詞
    辯論期日不到場，亦未提出準備書狀爭執者，準用第1項之
    規定。但不到場之當事人係依公示送達通知者，不在此限，
    民事訴訟法第280條第1、3項定有明文。經查，本件原告主
    張被告自108年1月15日起無權占有原告所有系爭房地，獲有
    每月相當租金之不當得利1萬元之事實，業據提出原證1：系
    爭房地之土地第一類謄本、原證2：系爭房地之房屋第一類
    謄本、原證3：兩造離婚協議書及戶口名簿、原證4：系爭房
    地之房屋稅籍證明書、原證5：系爭房地鄰近租金價格等件
    為證（本院板簡字卷第25至39頁），核屬相符，且被告經合
    法通知未到庭，亦未提出任何書狀作何聲明及陳述，揆諸上
    開規定，已發生視同自認之法律效果，自堪信原告上開之主
    張為真實。
五、從而，原告依無權占有及不當得利之法律關係，訴請：㈠被
    告應自坐落於新北市○○區○○段000000000地號土地、新北市○
    ○區○○段000000000○號（門牌號碼為新北市區○○區○○街00巷0
    弄00號3樓）之建物遷出，並將前開建物及其坐落之土地返
    還予原告；㈡被告應自起訴狀繕本送達（同上卷第47、49頁
    ）翌日即110年10月23日起至騰空並遷讓返還前項所示不動
    產之日止，按月給付原告1萬元；㈢被告應給付原告32萬元及
    自自起訴狀繕本送達翌日即110年10月23日起至清償日止，
    按週年利率百分之5計算之利息，為有理由，應予准許。
六、原告陳明願供擔保請准宣告假執行，就主文第一、二項部分
    ，經核尚無不合，爰酌定相當擔保金額准許之，並依職權宣
    告被告得預供擔保而免為假執行；就主文第三項部分，所命
    給付金額在50萬元以下，應依職權宣告假執行，並依職權宣
    告被告得預供擔保而免為假執行。
七、訴訟費用負擔之依據：民事訴訟法第78條。
中　　華　　民　　國　　111 　年　　3 　　月　　8 　　日
                  民事第五庭    法　官　連士綱
以上正本係照原本作成
如對本判決上訴，須於判決送達後20日內向本院提出上訴狀。如
委任律師提起上訴者，應一併繳納上訴審裁判費。
中　　華　　民　　國　　111 　年　　3 　　月　　8 　　日
                                書記官　游曉婷